קטלוג של P.37 - ארכיון בנימין ארדיטי, תיעוד על תולדות יהדות בולגריה 1850 -1964 P.37
P.37 - ארכיון בנימין ארדיטי, תיעוד על תולדות יהדות בולגריה 1850 -1964
01/01/1850-31/12/1981
נייר, 2 מטרים תעוד רשמי תעוד-אישי documentary
יד ושם
P.37
האוסף נוצר על ידי ארדיטי בנימין
אוסף זה הינו אוסף סגור ולא צפוי להתווסף אליו תיעוד נוסף בעתיד.
<>,<>,<>,Bulgaria; <>,<>,<>,Israel; ארדיטי בנימין
ארכיון בנימין ארדיטי, תיעוד על תולדות יהדות בולגריה 1850 -1964 בנימין ארדיטי נולד ב-Wien ב-1897. הוא חי ב-Sofia (למעט שנתיים בתקופת מלחמת העולם השנייה) בשנים 1916-1949. היה אחד הפעילים הבולטים בתנועה הציונית בבולגריה - חבר בוועד המרכזי של ההסתדרות הציונית במדינה בשנים 1919-1923; היה נציג הקונגרס הציוני העולמי במשך חמש כהונות; יו"ר הארגון הציוני ב-Sofia; אחד ממייסדי התנועה הרוויזיוניסטית בבולגריה ויו"ר שלה בשנים 1925 - 1935. ארדיטי היה חבר בוועד הבלתי ליגלי להצלת יהדות בולגריה בתקופת מלחמת העולם השניה. הוא המשיך בפעילותו הציונית ובעידוד העליה לארץ ישראל אחרי 1944. ארדיטי המשיך להיות נציג הרוויזיוניסטים בארגון יהודי בולגריה בשנים 1947-1949. הוא עלה לישראל והצטרף להנהגת מפלגת חירות וארגון היהודים הספרדים בישראל ב-1949. הוא שימש בתור יו"ר הוועד המרכזי של הפדרציה הספרדית העולמית וכיהן גם בתור חבר כנסת. בנימין ארדיטי הביע עניין בתולדות יהודי בולגריה כבר בשנות השלושים, וכתב שני ספרים ומאמרים רבים בעיתונים על אודות הנושא. הוא המשיך את פעילותו זו בישראל, והתמקד גם בסוגיות בתולדות הקהילה בתקופת השואה. בנוסף לכך, המשיך לכתוב מאמרים וכתבות בעיתונים בנוגע לסוגיות בתולדות העם היהודי בעולם, התנועה הציונית בבולגריה ובעולם, תולדות היהודים הספרדים ומצבם בארץ ישראל. את החומר באוסף הפרטי של בנימין ארדיטי ניתן לחלק לחלקים הבאים: 1. תיעוד אישי ומשפחתי (התכתבות, תמונות ועוד); 2. התכתבות של בנימין ארדיטי עם מוסדות ואנשי ציבור שונים; 3. כתבי יד ופרסומים שונים (מאמרים, כתבות ועד( לא כולל ספרים) שכתב בנימין ארדיטי; 4. תיעוד על אודות פעילותו של בנימין ארדיטי בתור חבר כנסת ופעיל בארגוני היהודים הספרדים; 5. תיעוד על תולדות היהודים בבולגריה עד מלחמת העולם השניה, הציונות והתנועה הציונית בבולגריה ובעולם; 6. תיעוד על אודות יהודי בולגריה בתקופת מלחמת העולם השניה. החומר כולל את התיעוד שלהלן: - מדיניות הפנים של בולגריה בתקופת המלחמה והחקיקה נגד היהודים; - יישום המדיניות האנטישמית ופעילות הקומיסריון לענייני היהודים; - מצב הקהילות היהודיות השונות בבולגריה בתקופת המלחמה; - ניסיונות עלייה לארץ ישראל וגורלן של שתי אניות המעפילים "סלבדור" ו"סטרומה"; - שואת יהודי תרקיה ומקדוניה; - מחנות עבודת כפייה בבולגריה; - הצלת יהודי בולגריה; 7. תיעוד על אודות העליה מבולגריה לארץ ישראל מסוף המאה ה-19 עד "העליה הגדולה" ב-1948-1949; בכלל החטיבה גם תיעוד מקורי (בעיקר תיעוד אישי של ארדיטי, אך גם מסמכים רבים בנוגע לתולדות יהודי בולגריה לפני שנות הארבעים, התנועה הציונית בבולגריה וגורל יהודי בולגריה, תרקיה ומקדוניה בתקופת שואה), צילומים ועותקים של מסמכים שונים, קטעי עיתונים וכתבי עת במגוון נושאים.
- חיבורים על נסיעותיו של אברהם רוזאנס לארץ ישראל במאה ה-19, date empty; 129 סקירה מכונת כתיבה; P.37/115
  חיי חברה; חיי דת; חיי קהילה; ספרדים; רבנים; Russe,Shumen,<>,Bulgaria; <>,<>,<>,Bulgaria; Pazardzhik,Plovdiv,<>,Bulgaria; Jerusalem,<>,<>,British Mandate For Palestine; רוזאנס אברהם בר' ישראל
  החומרים נמסרו ליד ושם על ידי משפחת ארדיטי
  חיבורים על נסיעותיו של אברהם רוזאנס לארץ ישראל במאה ה-19 חיבורים שכתבו מנחם פרחי וא. ט. הברמן על נסיעות רוזאנס והתרשמותו מחיי היהודים בארץ ישראל; בתיק גם: עותק מכתבה מאת חיים אלעניס שפורסמה בעיתון "המגיד" ב-20 ביוני 1889 בנוגע לנסיעתו של הרב יעקב דאנון מ-Tatar Pazardzhik לירושלים.
- תיעוד על כתביהם של רבנים מבולגריה מהמאה ה-19, date empty; 60 questions & answers כתב יד מכונת כתיבה; P.37/116
  דת; רבנים; עיתונות; Silistra,Durustor,Dobruja,Romania; Nikopol,<>,<>,Ukraine (USSR); <>,<>,<>,Bulgaria; ונטורה בן יוסף; אלקלעי יצחק
  תיעוד על כתביהם של רבנים מבולגריה מהמאה ה-19 שו"תים של הרבנים אברהם ב''ר שמואל אלקלעי, משה יוסף וינטורה מסיליסטרה, יצחק ב''ר משה ביגה מניקופול, יהודה מניח סיד, אליעזר יצחק פאפו, משה הלוי ודוד אברהם פיפאנו.
- שלושה מאמרים מהעתון Die Welt ב-Wien מהשנים 1897 ו-1903, 13/08/1897-31/12/1903; 8 newspaper clippings מכונת כתיבה דפוס; P.37/273
  ציונים; אנטישמיות; פולקלור; בולגרים; <>,<>,<>,Bulgaria; Wien,Vienna,<>,Austria; Tirnovo,Pleven,<>,Bulgaria; Russe,Shumen,<>,Bulgaria
  שלושה מאמרים מהעתון Die Welt ב-Wien מהשנים 1897 ו-1903 - כתבה בשם "Der jude in der bukgarischen volkssagen" מ-13 באוגוסט 1897 ובה רמיזות אנטי-יהודיות; - שני עמודים מגיליון מספר 14 מ-3 באפריל 1903; - כתבה בנוגע לוועידה השלישית של האירגון הציוני בבולגריה ב-Russe.
- כתבות מהעיתון "המגיד" מהשנים 1875-1882, 01/01/1875-31/05/1882; 125 newspaper clippings קסרוקס כתב יד; P.37/274
  אנטישמיות; חינוך יהודי; ציונים; עיתונות יהודית; Varna,Shumen,<>,Bulgaria; Shumen,Shumen,<>,Bulgaria; Pazardzhik,Plovdiv,<>,Bulgaria; <>,<>,<>,Turkey; <>,<>,<>,British Mandate For Palestine; Balkan Countries,<>,<>,<>; Constantinople,<>,<>,Turkey; Adrianople,<>,<>,Turkey; Sofia,Sofia,<>,Bulgaria; Ruschuk,Shumen,<>,Bulgaria; Plovdiv,Plovdiv,<>,Bulgaria; Paris,Seine,<>,France
  כתבות מהעיתון "המגיד" מהשנים 1875-1882 - כתבות על אודות אירועים היסטוריים וחיי היהודים באימפריה העות'מאנית ברומניה ובבולגריה לפני ואחרי 1878 ובכלל זה "מסעות החכם האב'יר לארץ הקדושה" - ארבע גיליונות מ-1880 תחת הכותרת "היהודים הספרדים"; - [כתבה] על אודות מצב החינוך היהודי ב-Russe; - [כתבה] על אודות תחילת הרעיון והאירגון הציוני ב-Russse וב-Vidin.
- כתבות מהעיתונים "העבריאנכי" ו-"קול קורא" מהשנים 1873 ו-1876-1877, date empty; 26 newspaper clippings קסרוקס דפוס מקור; P.37/275
  עיתונות יהודית; פוגרום / פרעות; עזרה הדדית; <>,<>,<>,Bulgaria; <>,<>,<>,Russia (USSR); <>,<>,Moravia-Silesia,Czechoslovakia; <>,<>,<>,Hungary; <>,<>,<>,Turkey; RKKA - Raboche-krestyanskaya Krasnaya Armiya; מלחמת שחרור בולגריה
  כתבות מהעיתונים "העבריאנכי" ו-"קול קורא" מהשנים 1873 ו-1876-1877 בתיק גם: כתבה על פרעות נגד הנוצרים הסלבים בסרביה ובבולגריה ובכלל זה קריאה בעיקר ליהודי הערים הגדולות בברית המועצות לעזור להם ולהתנדב לצבא הסובייטי.
- קטעים מהעיתון "איל קוריאו די ב'יינה" מ-1871, 15/01/1871-01/12/1871; 20 newspaper clippings קסרוקס; P.37/276
  חיי חברה; רבנים; חיי דת; עיתונות יהודית; מסע; Wien,Vienna,<>,Austria; Shumen,Shumen,<>,Bulgaria; <>,<>,<>,Bulgaria; Jerusalem,<>,<>,British Mandate For Palestine; <>,<>,<>,Russia (USSR)
  קטעים מהעיתון "איל קוריאו די ב'יינה" מ-1871 כתבות מאת אברהם רוזנס [על אודות] חיי היהודים באימפריה העות'מאנית כולל מסעות הרב אלקלעי לירושלים.
- קטעים מעיתונים יהודיים בבולגריה מהשנים 1912-1946, 30/03/1912-22/11/1946; 14 newspaper clippings דפוס; P.37/277
  אוניות מעפילים; עיתונות ציונית; שיקום לאחר המלחמה; מדינה יהודית; <>,<>,<>,Bulgaria; Plovdiv,Plovdiv,<>,Bulgaria; <>,<>,<>,British Mandate For Palestine; Sofia,Sofia,<>,Bulgaria; Berlin,Berlin,Berlin,Germany; Jerusalem,<>,<>,British Mandate For Palestine; <>,<>,<>,United Kingdom; הסתדרות הציונית העולמית; קונגרס ציוני עולמי; ספר הלבן; עלייה ב'
  קטעים מעיתונים יהודיים בבולגריה מהשנים 1912-1946 - קטע בלדינו מהעיתון La Luz מ-30 במרס 1912 ובו כתבות על אודות בעיות התנועה הציונית בבולגריה ועל אודות הוועידה הציונית ב-Plovdiv; - קטעים מהעיתון "השופר" על אודות המדיניות האנגלית ואירועים שאירעו בארץ ישראל; - קטעי עיתון מנובמבר 1944 על אודות בעיית השיקום של האירגון הציוני בבולגריה והקמת מדינה יהודית; - קטע מהעיתון Zionisticheska Tribuna מ-22 בנובמבר 1946 על אודות בעיות התנועה הציונית בבולגריה.
- קטעים מעיתונים אירופאים ציוניים מהשנים 1901-1931, 01/05/1901-22/12/1931; 32 newspaper clippings דפוס; P.37/278
  אנטישמיות לפני המלחמה; עיתונות ציונית; <>,<>,<>,Bulgaria; Kyustendil,Sofia,<>,Bulgaria; <>,<>,<>,Germany; <>,<>,<>,United Kingdom; Sofia,Sofia,<>,Bulgaria; London,<>,England,United Kingdom; Paris,Seine,<>,France; וייצמן חיים (1874 - 1952); סוקולוב נחום
  קטעים מעיתונים אירופאים ציוניים מהשנים 1901-1931 - קטע מהעיתון L'echo Sioniste ממאי 1901 ובו כתבות בנוגע לבעיות היהודים בבולגריה; - דף מהעיתון Die Arbeit של מפלגת "הפועל הצעיר" מ-15 בפברואר 1920; - גיליון וקטעים מהעיתון "העולם" על אודות אירועים ציוניים באירופה באותה העת.
- קטעים מעיתונים יהודיים בבולגריה מהשנים 1923-1937, 08/09/1923-31/12/1965; 14 newspaper clippings דפוס; P.37/279
  עיתונות ציונית; עיתונות יהודית; אנטישמיות לפני המלחמה; חינוך יהודי; תרבות יהודית; חיי חברה; חיי דת; <>,<>,<>,Bulgaria; <>,<>,<>,British Mandate For Palestine; Sofia,Sofia,<>,Bulgaria; Plovdiv,Plovdiv,<>,Bulgaria; Stara Zagora,Stara Zagora,<>,Bulgaria; Khaskovo,Stara Zagora,<>,Bulgaria; הסתדרות הציונית העולמית; קונגרס ציוני עולמי; Consistoire Central des Israelites de France; ממשלת בולגריה
  קטעים מעיתונים יהודיים בבולגריה מהשנים 1923-1937 - קטעים מהעיתון Evreiski Glas מ-1923 ו-1924 על אודות מצב היהודים בבולגריה; - קטעים מהעיתון Evreiski Pregled מ-1923 על אודות הקונגרס הציוני ה-13; - קטעים מהעיתון Tzionistichesko Zname מ-1934 על אודות התנועה הציונית בבולגריה; - גיליונות מהשנים 1931,1932 ו-1937 של הביולטין של הקונסיסטוריה המרכזית על אודות חיי יהודי בולגריה ובכלל זה מספר היהודים, אירגונים וחינוך יהודי; - שתי כתבות מעיתונים על אודות ביקור משלחת הקונסיסטוריה אצל ראש הממשלה הבולגרי ב-1935 ועל אודות בעיות התנועה הציונית; בתיק גם: כתבה בעיתון "פאר" מ-1965 מאת מיקו פרחי לרגל חמישים שנים להיווסדות "ארגון לשפה ולתרבות עברית" בבולגריה כולל תמונה של בנימין ארדיטי ויתר המייסדים מ-1915.
- קטעי עיתונים מבולגריה מהשנים 1922-1940, 25/02/1922-27/07/1940; 21 newspaper clippings דפוס; P.37/280
  עיתונות יהודית; חינוך - בולגריה; ספרדים; תיאטרון; רביזיוניזם; עזרה ליהודים - לא יהודים; אנטי ציונות; <>,<>,<>,Bulgaria; <>,<>,<>,British Mandate For Palestine; Sofia,Sofia,<>,Bulgaria; Pazardzhik,Plovdiv,<>,Bulgaria; Wien,Vienna,<>,Austria; Paris,Seine,<>,France; Ovadia Nissim Joseph; Masaryk Jan Garrigue; Federation Mondiale des Communautes Sepharades; הסתדרות הציונית העולמית
  קטעי עיתונים מבולגריה מהשנים 1922-1940 - סדרת עיתונים תחת הכותרת "מכתבים עבריים" מ-1922; - קטע מהביטאון Hatarnegol של הארגון "מקרא" מ-5 בינואר 1929; - קטע מהעיתון Zornitza מ-4 בספטמבר 1929; - קטעים מהעיתון Narod מ-1929; - קטע מהעיתון Mir מ-1933 ובו מאמר על אודות תמיכת מסריק ביהודים; - קטע מהעיתון Raszvet מ-1933; - שני קטעים מהעיתון Le Temps מ-1936; - דף מחוברת לזכרו של הפוליטיקאי D.Petkov לרגל שלושים שנה למותו ב-1907; - קטע מהעיתון Balkanska Vecherna Poshta; - מאמר בשם "יהודי טורקיה"; - מאמר בשם "La Vida Del Gran Rabbino Nisim Ovadia" על אודות חייו [של הרב Nisim Ovadia] ועל אודות הקמת האירגון הספרדי הבינלאומי ב-1925 ב-Wien.
- קטעי עיתונים מהשנים 1944-1970 על אודות ההיסטוריה של בולגריה ויהודי בולגריה, 13/09/1944-21/03/1970; 20 newspaper clippings דפוס; P.37/281
  אנטי ציונות; יחס ליהודים - בולגריה ואוכלוסייה בולגרית; ספרדים; ספרות יהודית; עיתונות; עיתונות יהודית; מדינה יהודית; <>,<>,<>,Bulgaria; Solon,Thessaloniki,Macedonia,Greece; Nikopol,<>,<>,Ukraine (USSR); <>,<>,<>,British Mandate For Palestine; <>,<>,Macedonia,Greece; Wien,Vienna,<>,Austria; <>,<>,<>,United States; Sofia,Sofia,<>,Bulgaria; הסתדרות הציונית העולמית; קונגרס ציוני עולמי
  קטעי עיתונים מהשנים 1944-1970 על אודות ההיסטוריה של בולגריה ויהודי בולגריה - [העיתון] Evreiski Vesti מ-1944 ו-1960; - [העיתון] Zemedelsko Zname ובו המאמר "היהודים בבולגריה"; - [העיתון] Vestnik Na Vestnitzite ובו המאמר "היהודים שלנו" שכתב R.Simantov, המאמר "ההיסטוריה של הספר והדפוס העברי בבולגריה" שכתב A.Romano והמאמר "הדמות הפוליטית של פלסטינה" שכתב A.Balabanov; - העיתונים Edin Zavet ו-Makedonska Tribuna שיצאו לאור בארצות הברית; - מאמר מעיתון רומני על תהלוכה ציונית בבולגריה בתור תמיכה במדינה יהודית; - קטע מהעיתון Rabotnichesko Delo על ועידת המפלגה הקומוניסטית ב-1967; - כתבה מ-Figaro מ-1959 על פיצויים הנדרשים מבולגריה ומרומניה; - גיליון מהעיתון Narodna Kultura מ-21 במרס 1970 ובו הכתבה האנטי-ציונית והאנטי-ישראלית "בדרך של ההיטלריסטים".
- קטעי עיתונים מהשנים 1950-1968, 01/01/1950-31/12/1968; 58 newspaper clippings זיכרונות דפוס; P.37/282
  פוגרום / פרעות; אוניות מעפילים; עזרה ליהודים; עיתונות יהודית; <>,<>,<>,Bulgaria; Kishinev,Lapusna,Bessarabia,Romania; <>,<>,<>,Turkey; Balkan Countries,<>,<>,<>; Tel Aviv,<>,<>,Israel; Wien,Vienna,<>,Austria; Sofia,Sofia,<>,Bulgaria; Constantinople,<>,<>,Turkey; Kiril, Patriarch; מכבי הצעיר; הסתדרות הציונית העולמית; "תיאודור הרצל" ("Guardian") - אוניית מעפילים
  קטעי עיתונים מהשנים 1950-1968 - העיתון FAR ובו כתבות על אודות הפרעות ב-Kishinev בתחילת המאה העשרים כולל מחאת המפלגה הסוציאליסטית בבולגריה נגדן ועל אודות ביקורו של הרצל בבולגריה ב-1896; - העיתון Tribuna על אודות ביקור הפטריארך Kiril בישראל ב-1962 כולל זיכרונות על מכבי והאירגונים הציונים בבולגריה; - העיתון Al Hamishmar ובו כתבות על אודות ההיסטוריה היהודית בבלקנים ובבולגריה; - קטע בלאדינו מהעיתון "La Vera Luz" מ-Constantinople על אודות העברת הקברים של הנספים מ-Salvador ומ-Selivria לישראל.
- קטעי עיתונים מהשנים 1933-1941 על השתתפות בולגריה ויהודי בולגריה במלחמת העולם הראשונה, 01/01/1933-21/10/1958; 8 newspaper clippings דפוס; P.37/283
  עיתונות; שחרור; <>,<>,<>,Bulgaria; <>,<>,Macedonia,Greece; <>,<>,Thrace,Greece; <>,<>,Dobruja,Romania; Sofia,Sofia,<>,Bulgaria; טאג'ר אברהם; Boris III; מלחמת העולם הראשונה, 1914 - 1918
  קטעי עיתונים מהשנים 1933-1941 על השתתפות בולגריה ויהודי בולגריה במלחמת העולם הראשונה בתיק גם: - העיתון Mir ובו זיכרונותיו של אברהם טאג'ר כולל כתבות על פיקוח הצבא הבולגרי בעת המלחמה; - העתון Zora מ-1938 ובו מאמרים על מספר החללים במלחמת העולם הראשונה ובכלל זה 363 חללים יהודים; - העיתון Tatkovina מ-1 ביולי 1941 המוקדש לסיפוח Dobrudja, Macedonia ו-Thrace לבולגריה כולל כתבות על Boris השלישי, על יום הולדתו של הנסיך Simeon Tarnovski, על הסכם השלום מ-San-Stefano ב-3 במרס 1878 ונתונים על מספר החללים במלחמות בשנים 1912-1918; - העיתון Tribuna -Tel-Aviv ובו מודעת אבל של אברהם טאג'ר מ-21 באוקטובר 1958.
- תיעוד מהשנים 1961-1968 על ההיסטוריה של יהודי בולגריה ושל התנועה הציונית בבולגריה, 23/02/1961-31/07/1968; 82 מכתב newspaper clippings דפוס מכונת כתיבה; P.37/284
  ביקורת; ציונות; תרבות יהודית; <>,<>,<>,Bulgaria; Tel Aviv,<>,<>,Israel; ארדיטי בנימין יוסף; קשלס חיים; אחוד עולי בולגריה; ועדה היסטורית
  תיעוד מהשנים 1961-1968 על ההיסטוריה של יהודי בולגריה ושל התנועה הציונית בבולגריה התכתבות הוועדה לכתיבת תולדות היהדות והציונות בבולגריה שליד "איחוד עולי בולגריה" כולל מסמכים והערות בנוגע לפעילות חברי הוועדה ומאמריהם בנושא; הערות וכתבות ביקורת על הספר שיצא לאור; זיכרונותיהם של פעילים בתחומים שונים.
- קטעי עיתונים מהשנים 1950-1967 על חייו ופעילותו של זאב ז'בוטינסקי, 01/01/1950-31/12/1967; 49 newspaper clippings דפוס; P.37/285
  בתי ספר; יחס האוכלוסייה; מורים; עיתונות ציונית; רביזיוניזם; <>,<>,<>,Bulgaria; Sofia,Sofia,<>,Bulgaria; Boris III; ז'בוטינסקי זאב (ולדימיר)
  קטעי עיתונים מהשנים 1950-1967 על חייו ופעילותו של זאב ז'בוטינסקי כתבות, מאמרים וגיליונות מעיתונים ישראלים על אישיותו ופעילותו של ז'בוטינסקי; מאמר שכתב יעקב הרוזן שעבד בתור מורה לעברית בבית הספר היהודי ב-Sofia ובו זיכרונותיו על ביקורו של ז'בוטינסקי ב-Sofia ב-1925.
- קטעי עיתונים משנות השישים ובהם כתבות על אודות האמנים Boris shatz ו-J. Paskin, date empty; 4 newspaper clippings דפוס; P.37/286
  עיתונות; אמנים יהודים; <>,<>,<>,Russia (USSR); <>,<>,<>,Bulgaria; Sofia,Sofia,<>,Bulgaria; Paris,Seine,<>,France; Vidin,Vratsa,<>,Bulgaria; Jerusalem,<>,<>,Israel; עלייה ב'
  קטעי עיתונים משנות השישים ובהם כתבות על אודות האמנים Boris shatz ו-J. Paskin
- קטעי עיתונים מהשנים 1948-1970 ובהם כתבות על אנשי ציבור ופעילים ציונים בקרב יהודי בולגריה, 01/01/1948-31/12/1970; 24 newspaper clippings דפוס; P.37/287
  ציונים; ספרדים; מכבי אש; עיתונות ציונית; עיתונות; <>,<>,<>,Bulgaria; <>,<>,<>,British Mandate For Palestine; North Africa,<>,<>,<>; <>,<>,<>,Iran; Sofia,Sofia,<>,Bulgaria; Plovdiv,Plovdiv,<>,Bulgaria; Constantinople,<>,<>,Turkey; Alger,Alger,<>,Algeria; Tel Aviv,<>,<>,Israel; Consistoire Central des Israelites de France; ויצ"ו למחיקה; "Dr. Theodor Herzl", Sofia; עלייה ב'
  קטעי עיתונים מהשנים 1948-1970 ובהם כתבות על אנשי ציבור ופעילים ציונים בקרב יהודי בולגריה - דף לרגל חמישים שנה של הארגון הציוני בבולגריה כולל קורות חייהם של Albert Romano, Regina Herbst Zilberstain, Iosif Geron ואברהם טאג'ר; - קטעי עיתונים על אודות Albert Confino, Israel Pilosof, Baruh Pardo, Albert Kioso, Haim Krispin, Jack Navon, Viktor Shemtov ו-Iako Gershon; בתיק גם: ביקורות על מאמרים וספרים של בנימין ארדיטי.
- כרוזי תעמולה ומודעות של התיאטרון היהודי והתיאטרון הלאומי ב-Sofia מהשנים 1927-1937, 01/01/1927-31/12/1937; 22 מינשר מודעה דפוס; P.37/288
  תיאטרון; תרבות יהודית; מחזות; <>,<>,<>,Bulgaria; Sofia,Sofia,<>,Bulgaria
  כרוזי תעמולה ומודעות של התיאטרון היהודי והתיאטרון הלאומי ב-Sofia מהשנים 1927-1937
- קטעי עיתונים ובהם כתבות על יהודי בולגריה והחקיקה האנטי-יהודית בעת מלחמת העולם השניה, date empty; 93 newspaper clippings דפוס; P.37/289
  ביטול חוזי מכירה; גרמנים; חקיקה אנטי יהודית; חקיקה כלכלית; עזרה הדדית; עיתונות; צווים והוראות נגד יהודים; תנאי חיים; גירוש ברכבות; הגבלות תנועה; סקי; <>,<>,<>,Bulgaria; <>,<>,Thrace,Greece; <>,<>,Macedonia,Greece; <>,<>,<>,British Mandate For Palestine; Sofia,Sofia,<>,Bulgaria; Plovdiv,Plovdiv,<>,Bulgaria; Chekhlare,Plovdiv,<>,Bulgaria; Belev Alexander; Filov Bogdan; Gabrovski Peter; הסוכנות היהודית לארץ ישראל; כנסייה פרבוסלבית בולגרית; הפרלמנט הבולגרי; Consistoire Central des Israelites de France; עלייה ב'
  קטעי עיתונים ובהם כתבות על יהודי בולגריה והחקיקה האנטי-יהודית בעת מלחמת העולם השניה - קטע מעיתון על אודות ממשלתו השניה של Kioseivanov; - קטעי העיתונים הבולגרים Darzaven Vestnik ,Zora ,Utro ו-Mir על החקיקה האנטי-יהודית; - קטע מהביולטין של הקונסיסטוריה המרכזית; - כתבה מעיתון ישראלי על פעילות הסוכנות והעלייה מהבלקנים; - קטעי עיתונים בבולגרית וגרמנית על ביטול החקיקה האנטי-יהודית; - תמונות מגירוש יהודי Macedonia ו-Thrace.
- קטעי עיתונים מהשנים 1954-1964 ובהם נתונים על יהודים פרטיזנים בבולגריה ובצרפת, 01/01/1954-31/12/1964; 5 newspaper clippings דפוס; P.37/290
  אוניות מעפילים; דיפלומטים; הצלה יהודית; החלוץ; מחנות פליטים; מחתרת היהודים; המחתרת הצרפתית - Resistance; מכבי אש; עיתונות; ציונים; פרטיזנים; פרטיזנים יהודים; <>,<>,<>,Bulgaria; <>,<>,<>,Cyprus; <>,<>,<>,France; Pleven,Pleven,<>,Bulgaria; <>,<>,<>,Turkey; עלייה ב'
  קטעי עיתונים מהשנים 1954-1964 ובהם נתונים על יהודים פרטיזנים בבולגריה ובצרפת - קטעי עיתונים עם מידע על הפרטיזנים ואנשי המחתרת Violeta Iakova, Ana Ventura, Mati Rubenova,Beniamin Dubavitzki, Isak Talvi, Clara Levi, Clara Salomova, Vitka Levi, Iosif Levi, Sinto Arrama, Nichko Natan ו-Perz Kamhi; - זיכרונותיו של Robert Melamed; - מאמר ובו זיכרונותיהם של יהודים מבולגריה על התנועה הציונית; - זיכרונותיו של David Iosifov מ-Pleven על אירועי מרס 1943; - זיכרונותיו של יצחק מזרחי על פעילותו מטעם ועדת ההצלה בארץ ישראל ובטורקיה.
- קטעי עתונים מהשנים 1952-1966 ובהם זיכרונות על הצלת יהודי בולגריה בעת המלחמה, 22/10/1952-01/07/1966; 20 newspaper clippings זיכרונות דפוס; P.37/291
  עיתונות; הצלת יהודים; פינוי אוכלוסיה יהודית; עזרה ליהודים - לא יהודים; היסטוריוגרפיה של השואה; ביקורת; דיפלומטים; <>,<>,<>,Bulgaria; Sofia,Sofia,<>,Bulgaria; Plovdiv,Plovdiv,<>,Bulgaria; Stomaniakov Hristo; Boris III; ממשלת בולגריה; הפרלמנט הבולגרי; "Dr. Theodor Herzl", Sofia; מרד גטו Warszawa; מרד Warszawa הפולני, 1944
  קטעי עתונים מהשנים 1952-1966 ובהם זיכרונות על הצלת יהודי בולגריה בעת המלחמה - זיכרונותיו של Buko Lazarov מ-1952 על האירועים שהתרחשו בבולגריה במרס 1943 בתור תגובה לספרו של ארדיטי "תפקידו של המלך Boris III בבעיית גירוש יהודי בולגריה"; - זיכרונותיו של Dr. Sh.H.Romano מ-1953 על האירועים שהתרחשו במרס 1943; - זיכרונותיו של יצחק מטרני על פעילותו של פרופ' Balabanov ונציגים בולגרים בטורקיה; - מאמרים על אודות ההיסטוריה של הצלת יהודי בולגריה; - זיכרונותיו של Viktor Baruh על עמדת הציר Lyuben Dyulgerov בפרלמנט הבולגרי נגד החוק להגנת האומה ב-1940; - זיכרונותיו של R.N.Baruh על הגנת היהודים בידי Nedko Kableshkov מ-Plovdiv; - זיכרונותיו של יושב ראש האירגון הציוני ב-Sofia (ללא ציון שמו) מ-12 באוגוסט 1944 כולל על סכנת הגירוש, פינוי יהודי Sofia, כוונות הממשלה הבולגרית לבטל את הגירוש בסוף אוגוסט 1943, המדיניות האנטי-יהודית, ראשי ממשלות בולגריה בשנים 1943-1944 ו-Stomaniakov הקומיסר החדש של הקומיסריאט לענייני יהודים; בתיק גם: - מאמרי ביקורת מ-1952 על ספריו של ארדיטי בנושא תפקיד המלך Boris III בבעיית גירוש יהודי בולגריה ועל הספרות האנטישמית בבולגריה; - שני מאמרים על קרוב משפחה של ארדיטי ועל חבר ישראלי של המחבר היווני Nikos Kavantzakis; - גיליון מעיתון שיצא לאור לציון עשרים שנה למרד גטו Warszawa.
- קטעי עיתונים מהשנים 1951-1981 על בעיות העולים מבולגריה, 25/06/1946-31/12/1981; 94 newspaper clippings מודעת אבל דפוס; P.37/292
  עיתונות; פיצויים; פוליטיקה; קומוניסטים יהודים; <>,<>,<>,Bulgaria; אחוד עולי בולגריה; חירות
  קטעי עיתונים מהשנים 1951-1981 על בעיות העולים מבולגריה קטעים מעיתונים ובכלל זה Far, המשמר, Naroden Glas ו-Tribuna ובהם כתבות על החיים הפוליטיים בישראל ופעילות איחוד עולי בולגריה; בתיק גם: - מודעות מעיתונים בולגריים מהשנים 1946-1947; - מודעות אבל של מיקו נחמיאס, Eliezer Koen, Iosef I.Geron, Pinkas Leon Pinkas, Sabetai Farhi ומשפחת Henry Samuel.
- קטעי עיתונים על אודות האנטישמיות בבולגריה לפני ואחרי 1944, date empty; 9 newspaper clippings דפוס; P.37/293
  עיתונות; אנטי ציונות; אנטישמיות לפני המלחמה; אנטישמיות בזמן המלחמה; שירה; סאטירה; <>,<>,<>,Bulgaria; Boris III; "מדינת היהודים" (במקור: "Northland", מאוחר יותר:"אילת" א-16) - אוניית מעפילים
  קטעי עיתונים על אודות האנטישמיות בבולגריה לפני ואחרי 1944 - כתבה סטירית תחת הכותרת "הטאנק היהודי" מהעיתון Otechestvo מ-21 במרס 1944; - שיר סטירי בשם "עשרת הדיברות" שנכתב בידי המשורר הבולגרי Hristo Smirnenski; - כתבה בשם "האנטישמיות של המלך Boris III" שכתב Yako Baruh; - סקירה על אודות עמדת היהודים בבולגריה ויחס העם הבולגרי; - כתבות של האינטליגנציה הישראלית (מאת Vladimir Svintila) והמדיניות הישראלית כלפי מדינות ערב נגד הציונות.
- קטעים מהעיתונים La Verdad ו-El Tiempo מ-1950 ו-1955 על אודות הפליית הספרדים בישראל, 28/07/1950-31/12/1958; 12 newspaper clippings דפוס; P.37/294
  הפלייה; ספרדים; עיתונות; Geneve,Geneve,<>,Switzerland; <>,<>,<>,Turkey; Korea,<>,<>,<>; הקונגרס היהודי העולמי
  קטעים מהעיתונים La Verdad ו-El Tiempo מ-1950 ו-1955 על אודות הפליית הספרדים בישראל בתיק גם: - קטע מהביקורת על ספר בנוגע לחשיבות השפה הספרדית להתפתחות האינטלקטואלית של היהדות; - כתבה על הקמת קרן Familia Mitrani.
- קטעי עיתונים מהשנים 1950-1973 על אודות הבעיה הספרדית בישראל, 01/01/1950 -31/12/1975; 113 newspaper clippings זיכרונות דפוס; P.37/295
  עיתונות; ספרדים; עלייה; הפלייה; ז'בוטינסקי זאב (ולדימיר)
  קטעי עיתונים מהשנים 1950-1973 על אודות הבעיה הספרדית בישראל קטעי העיתונים L'echo D'israel ,Le Journal D'israel ,Le Monde, חרות, ידיעות אחרונות, מעריב, Narodno Delo, Far על אודות ההפלייה והעזרה לספרדים ולבני עדות המזרח ובכלל זה ועידות הספרדים, בעיות מדיניות הפנים ובעיות העלייה; זיכרונות על אודות ז'בוטינסקי ושרה אהרונסון.
- קטעי עיתונים מהשנים 1950-1965 על אודות הפוליטיקה והכלכלה בישראל ועל אודות הפליית הספרדים ויוצאי המזרח, 01/01/1950-31/12/1965; 97 newspaper clippings דפוס; P.37/296
  עיתונות; ספרדים; ז'בוטינסקי זאב (ולדימיר); הפועל הצעיר
  קטעי עיתונים מהשנים 1950-1965 על אודות הפוליטיקה והכלכלה בישראל ועל אודות הפליית הספרדים ויוצאי המזרח מאמרים וכתבות על אודות חיי היהודים הספרדים בישראל ובעולם כולל הפלייתם בישראל; זיכרונות ומאמרים על אודות ז'בוטינסקי ועמדתו בנוגע לשאלה הספרדית.
- כתבות עיתונים מהשנים 1950-1963 בנוגע להיסטוריה, דת, חברה ותרבות בישראל ובנוגע להפליית הספרדים ויוצאי המזרח, 14/01/1944-31/12/1963; 67 newspaper clippings דפוס; P.37/297
  עיתונות; ספרדים; הפלייה; דת; תרבות יהודית; עלייה; בריטים; מחאה; <>,<>,<>,British Mandate For Palestine; Sofia,Sofia,<>,Bulgaria; New York,<>,New York,United States; Wien,Vienna,<>,Austria
  כתבות עיתונים מהשנים 1950-1963 בנוגע להיסטוריה, דת, חברה ותרבות בישראל ובנוגע להפליית הספרדים ויוצאי המזרח קטעי עתונים ביידיש ובגרמנית ובכלל זה "הקידמה", "דער טאג", "היום" ו"ידיעות חדשות"; בתיק גם: גיליון העיתון Bulletin D'information Sioniste של הסוכנות היהודית מ-16 בדצמבר 1951.
- כתבות עיתונות מהשנים 1946-1969 על אודות ההיסטוריה של העם היהודי בגולה ובישראל ועל בעיות בחברה הישראלית, 01/01/1946-31/12/1969; 157 newspaper clippings זיכרונות דפוס; P.37/298
  עיתונות; ציונים סוציאליסטים; עזרה ליהודים - לא יהודים; עלייה; ספרדים; הפלייה; יישוב; בן-גוריון דוד (1886 - 1973); טאג'ר אברהם; עזרה סוציאלית; עלייה ב'
  כתבות עיתונות מהשנים 1946-1969 על אודות ההיסטוריה של העם היהודי בגולה ובישראל ועל בעיות בחברה הישראלית קטעים מעיתונים כולל "חרות", "הארץ", "דבר", "ידיעות אחרונות" ו-"L'echo D'hisrael" ובהם כתבות על ההיסטוריה היהודית, שאלות של החברה בישראל וזיכרונות על התנועה הציונית.
- חלק מגיליון של News Of The Yivo מ-1958 ומאמר ביקורת על ספר בנושא השואה, date empty; 7 newspaper clippings דפוס; P.37/299
  עיתונות; ספרות השואה; דוח; New York,<>,New York,United States; ייוו"א – יידישער וויסענשאפטלעכער אינסטיטוט
  חלק מגיליון של News Of The Yivo מ-1958 ומאמר ביקורת על ספר בנושא השואה